高雄高等行政法院判決
111年度交上再字第10號
再審  原告  楊貞瑾                                  
再審  被告  高雄市政府交通局

代  表  人  張淑娟                                 
上列當事人間交通裁決事件，再審原告不服本院中華民國111年6
月8日110年度交上字第110號判決，本於行政訴訟法第273條第1
項第1款再審事由，提起再審之訴，本院判決如下︰
　　主  文
一、再審之訴駁回。
二、再審訴訟費用由再審原告負擔。
　　理　由
一、爭訟概要：
　　緣再審原告駕駛其所有之MET-6809號普通重型機車，於民國
    108年8月29日17時35分、同年12月3日17時39分許，分別行
    經高雄市三民區建國二路與民族一路路口、高雄市○○區五福
    二路及五福一街，因有「紅燈右轉」之交通違規，經警當場
    攔停舉發，並分別填掣高市警交字第B05617845號、第31M00
    00RQ號舉發違反道路交通管理事件通知單(下稱舉發違規通
    知單)，由再審原告當場簽名收受完成送達，並衍生第3278C
    5751號「6個月內，違規記點共達6點以上」之交通違規。復
    於109年2月7日7時25分、同年4月30日20時58分許，行經高
    雄市○○區七賢路及民族路口、左營區博愛路及裕誠路口，再
    因「紅燈右轉」之交通違規經警攔停舉發，並分別填掣高市
    警交字第B08968025號、第B09606776號舉發違規通知單，由
    再審原告簽名收受完成送達，並衍生第327950667號「6個月
    內，違規記點共達6點以上」交通違規。再審原告於應到案
    期限前，自動繳納上述舉發違規通知單之罰鍰，未曾向再審
    被告提出陳述，再審被告爰依據道路交通管理處罰條例(下
    稱處罰條例)第9條、第53條第2項、第63條第1項第3款、第3
    項暨違反道路交通管理事件統一裁罰基準及處理細則(下稱
    處理細則)第45條規定，於109年5月21日開立高市交裁字第3
    2-B05617845、32-31M0000RQ、32-B08968025、32-B0960677
    6號等4件(下分別稱A、B、C、D處分)及第32-3278C5751-1號
    違反道路交通管理事件裁決書(下稱E處分)，就上開A、B、C
    、D處分，係分別裁處再審原告「罰鍰新臺幣600元整，並記
    違規點數3點(罰鍰已繳納)」；至於上開E處分，則裁處再審
    原告「吊扣駕駛執照1個月，並應接受道路交通安全講習」
    ，嗣於同年5月26日送達再審原告。再審原告不服B、C、D、
    E處分，提起行政訴訟，前經臺灣橋頭地方法院以109年度交
    字第84號行政訴訟判決(下稱前案判決)撤銷E處分，並駁回
    再審原告其餘之訴。再審被告於該前案判決確定後，另於11
    0年1月27日依據處罰條例第9條、第63條第3項暨處理細則第
    45條規定，開立高市交裁字第32-3278C5751-1號(下稱甲處
    分)及第32-327950667號(下稱乙處分)違反道路交通管理事
    件裁決書，各分別裁處再審原告「吊扣駕駛執照1個月，並
    應接受道路交通安全講習」之處分(按：上開裁決書處罰主
    文第2項：「二、上開駕駛執照逾期不繳送者：(一)自110年
    2月27日起吊扣駕照2個月，並限於110年3月13日前繳送。(
    二)110年3月13日前未繳送駕駛執照者，自110年3月14日起
    吊銷駕駛執照，並逕行註銷駕駛執照。(三)駕駛執照吊(註)
    銷後，自110年3月14日起1年內不得重新考領駕駛執照」之
    部分，經再審被告以110年5月7日高市交裁決字第110369000
    00號函予以撤銷)。再審原告不服，遂提起行政訴訟，經臺
    灣橋頭地方法院以110年度交字第39號行政訴訟判決(下稱原
    判決)駁回再審原告之訴，再審原告仍有不服，提起上訴，
    復經本院110年度交上字第110號判決(下稱原確定判決)上訴
    駁回而告確定。嗣再審原告以原確定判決有行政訴訟法第27
    3條第1項第1款再審事由，提起本件再審之訴。
二、再審原告起訴主張及聲明：
  ㈠起訴要旨： 
  ⒈前案判決撤銷E處分後，未發回原處分機關，命其重為處分，
    且其理由係指謫再審被告適用法律見解有誤，依司法院釋字
    第368號解釋意旨，再審被告即應受行政法院判決之拘束。
    然再審被告未提出上訴以為救濟，即重為與E處分相同之甲
    處分，吊扣再審原告駕照1個月，已抵觸行政訴訟法第213條
    既判力及第216條第3項「前2項判決，如係指摘機關適用法
    律之見解有違誤時，該機關即應受判決之拘束，不得為相左
    或歧異之決定或處分」之規定，原確定判決於此未予糾正，
    有行政訴訟法第273條第1項第1款「適用法規顯有錯誤」再
    審事由。
　⒉原確定判決理由認為「由行政處分效力觀之，多個記點處分
    須各別作成、生效後，始有『前後累計』加總達6點以上的可
    能，而能該當於處罰條例第63條第3項前段所定構成要件，
    產生吊扣駕駛執照1個月之法律效果。」換言之，處罰條例
    第63條第3項規定之記點處分累計，應以前次處分合法生效
    後，另有違規行為始得為「累計加重」之後處分。然再審被
    告作成甲乙處分之事實為A、B、C、D處分「同時」作成生效
    ，隨即「加總」違規點數，全然無「前」「後」「累計」關
    係，違反處罰條條第63條第3項規定，原確定判決於此未予
    糾正，有行政訴訟法第273條第1項第1款「適用法規顯有錯
    誤」再審事由。
　⒊原確定判決援引屬行政程序法第159條行政規則，而僅具內部
    效力之道路交通駕駛人違規記點及汽車違規紀錄作業處理要
    點（下稱紀錄作業處理要點）第7點：「處理應記點、記次
    之違反道路交通管理事件，其違規點數、次數之紀錄，以違
    規行為日為基準……」據以解釋處罰條例第63條第3項「6個月
    內」違規點數之起算基準日係以違規行為日為準，作為回溯
    認定再審原告分別有汽車駕駛人在「6個月內」，違規記點
    共達6點以上之依據，其對處罰條例第63條第3項規定所為解
    釋有誤，構成行政訴訟法第273條第1項第1款「適用法規顯
    有錯誤」再審事由。
　㈡聲明：1.原確定判決廢棄。2.前審之訴廢棄。
三、再審被告答辯及聲明︰
　㈠答辯要旨︰
　⒈前案判決係以「被告係於為E處分之同時(109年5月21日）始
    為B、C、D處分之裁決，並於同月26日送達原告，則被告對
    原告所為之記點處分既係於109年5月26日通知後始生效力，
    其在此前為E處分，自有未洽」之理由而撤銷E處分。而再審
    被告已接受該見解，於該判決確定後，另於110年1月27日重
    新裁處「甲乙處分」並依法完成送達，據以補正前揭「記點
    處分通知生效（109年5月26日）前，E處分即已裁處(109年5
    月21日）」之違誤，再審被告作成甲乙處分自無抵觸行政訴
    訟法第213條及第216條規定，原確定判決亦無適用法規顯有
    錯誤。
　⒉依106年高等行政法院及地方法院行政訴訟庭法律座談會提案
    六研討結果觀之，本件就A、B、C、D之處分，既已作成書面
    處分送達再審原告，而再審原告復已知悉有受記點處分，則
    該記點處分自已生效力，且依紀錄作業處理要點第7點：「
    處理應記點、記次之違反道路交通管理事件，其違規點數……
    之紀錄，以違規行為日為基準。」均回溯自再審原告違規行
    為日之時即記「違規點數3點」，並開始累計「6個月內，違
    規記點有無達6點以上」。則再審被告分別作成甲、乙處分
    ，無違處罰條例第63條第3項，原確定判決亦無適用法規顯
    有錯誤。
  ㈡聲明：再審原告之訴駁回。　　
四、本院之判斷：
  ㈠按「有下列各款情形之一者，得以再審之訴對於確定終局判
    決聲明不服。但當事人已依上訴主張其事由或知其事由而不
    為主張者，不在此限：一、適用法規顯有錯誤者。」行政訴
    訟法第273條第1項第1款定有明文。上開規定，依同法第237
    條之9第3項規定，於交通裁決事件訴訟程序準用之。而所謂
    「適用法規顯有錯誤者」，係指確定判決所適用之法規與該
    案應適用之法規相違悖，或與司法院大法官解釋、憲法法庭
    裁判有所牴觸者，始足當之。至於單純法律上見解之歧異，
    再審原告對之縱有爭執，非得謂為適用法規顯有錯誤，而據
    為再審之理由。
　㈡次按「汽車駕駛人在6個月內，違規記點共達6點以上者，吊
    扣駕駛執照1個月……」。」「汽車駕駛人，有下列情形之一
    者，應接受道路交通安全講習：……五、依第63條第3項前段
    規定受吊扣駕駛執照處分。」處罰條例第63條第3項、第24
    條第1項第5款分別定有明文。
  ㈢經查，原確定判決業已論明：「上訴人先後於108年8月29日
    、108年12月3日及109年2月7日、109年4月30日，因分別有4
    次『紅燈右轉』之交通違規，經被上訴人於109年5月21日以A
    、B、C、D處分分別列記違規點數3點，……該等處分於同年月
    26日送達。上訴人不服B、C、D及E處分而提起訴訟，經原審
    法院前案判決撤銷E處分，其餘之訴則駁回確定在案。嗣被
    上訴人於110年1月27日重新作成甲、乙處分，對上訴人分別
    裁處『吊扣駕駛執照1個月，並參加道路交通安全講習』之處
    分等情，為原審所確認之事實，且與卷證相符。是上訴人經
    被上訴人以A、B、C、D處分各記違規點數3點，該等記點處
    分已於同年月26日送達生效，且因上訴人未提起訴願或經行
    政法院判決駁回而告確定，迄未經有權機關依法撤銷……對被
    上訴人審核上訴人是否該當『汽車駕駛人在6個月內，違規記
    點共達6點以上』者，即具有構成要件效力，被上訴人自應受
    該等確定處分之拘束，依法裁處。」進而認再審被告依處罰
    條例第63條第3項所為甲、乙處分無違誤，原判決駁回再審
    原告於原審之訴亦無違誤，而判決駁回再審原告之上訴，經
    核並無所適用之法規顯然不合於法律規定，或與司法院大法
    官解釋、憲法法庭裁判牴觸之情形。　
  ㈣再審原告雖主張前案判決撤銷E處分後，未發回原處分機關命
    其重為處分，且其理由係指摘再審被告適用法律見解有誤，
    再審被告即應受行政法院判決之拘束。然再審被告仍重為甲
    處分，已牴觸行政訴訟法第213條及同法第216條之規定，原
    確定判決於此未予糾正，適用法規顯有錯誤云云。惟按「(
    第1項)撤銷或變更原處分或決定之判決，就其事件有拘束各
    關係機關之效力。(第2項)原處分或決定經判決撤銷後，機
    關須重為處分或決定者，應依判決意旨為之。(第3項)前2項
    判決，如係指摘機關適用法律之見解有違誤時，該機關即應
    受判決之拘束，不得為相左或歧異之決定或處分。……」行政
    訴訟法第216條定有明文。可知判決若係指摘原決定及處分
    之法律見解有違誤者，該管機關固應受行政法院判決所示法
    律見解之拘束，不得違背，但並未拘束原處分機關不得重為
    處分。查前案判決係以「被告……係於為E處分之同時即109年
    5月21日始為B、C、D處分之裁決，並於同月26日送達原告，
    ……則被告對原告所為之記點處分既係於109年5月26日通知後
    始生效力，其在此前為E處分，自有未洽」等語，據以撤銷E
    處分。嗣再審被告於前案判決撤銷E處分後，依該判決所示
    法律見解，待B、C、D處分已送達生效後，重新審認就A、B
    、C、D處分再審原告各分別有「汽車駕駛人在6個月內，違
    規記點共達6點以上」據以作成甲、乙處分，揆諸上開規定
    及說明，自無違行政訴訟法第216條等規定，原判決據此論
    明「被上訴人於前案判決撤銷E處分後，重新審認上述A、B
    、C、D處分已送達生效，遂於110年1月27日作成甲、乙處分
    ，即無牴觸前案判決意旨，亦無違反行政訴訟法第213條、
    第216條規定。」據以認定原判決駁回再審原告於原審之訴
    並無違誤，即無與所適用之行政訴訟法第213條及第216條顯
    然不合，或與司法院大法官解釋、憲法法庭裁牴觸之情形。
    再審原告此部分之主張，核無可採。
  ㈤再審原告又主張處罰條例第63條第3項規定之記點處分累計，
    應以前次處分合法生效後，另有違規行為始得為「累計加重
    」之後處分，即應有先後關係。再審被告ABCD記點處分乃於
    109年5月21日「同時」作成生效，隨即「加總」違規點數，
    全然無「前」、「後」、「累計」關係，違反處罰條條第63
    條第3項規定，原確定判決於此未予糾正，適用法規顯有錯
    誤云云。惟參照86年1月22日該條增列第1項第3款之修正理
    由謂：「對重大違規事項記違規點數3點，有助於防範惡性
    嚴重之肇事行為，爰將現行法第1項第1款、第2款內原列第3
    5條第1項、第43條、第53條、第54條所列之各款違規事項改
    列處3點，並增列第3款。」可知係依違規事項之態樣評價其
    危險性，依其「惡性嚴重程度」予以不同點數之評價，此即
    以點數評價交通違規事實，藉以評估汽車駕駛人駕駛危險性
    之違規點數制度。是以，交通違規記點制度係對取得駕駛執
    照許可之人，以記點評價之方式，評估其在過去一定期間（
    6個月）內，累積達一定基準點數（6點）者，推認其為具有
    高危險性之駕駛者，應排除於交通道路場合(處罰條例第63
    條第3項參照)，以達處罰條例第1條所揭示維護交通秩序，
    確保交通安全之立法目的。準此，所謂「汽車駕駛人在6個
    月內，違規記點共達6點以上者」，自係指6個月內受有違規
    點數累積加總達6點以上，而不限於前違規點數之裁決送達
    後6個內又發生後違規點數之行為。從而，原確定判決以再
    審原告先後於108年8月29日、108年12月3日及109年2月7日
    、109年4月30日，有4次「紅燈右轉」之交通違規經再審被
    告於109年5月21日作成A、B、C、D處分各記違規點數3點，
    並於同年月26日送達生效，且因再審原告未提起訴願或經行
    政法院判決駁回而告確定，即具有構成要件效力，據以認定
    再審被告作成甲、乙處分，並無違誤，原判決駁回再審原告
    於原審之訴亦無違誤，即無顯然不符合處罰條例第63條第3
    項規定情事。再審原告此部分之主張，亦無可採。
　㈥再審原告復主張紀錄作業處理要點第7點屬行政規則，僅具內
    部效力，原確定判決竟援引該規定認應以違規行為日為基準
    ，據以解釋處罰條例第63條第3項「6個月內」違規記點共達
    6點以上之計算方法，構成行政訴訟法第273條第1項第1款「
    適用法規顯有錯誤」再審事由云云。惟查，處罰條例第63條
    第3項規定所稱「在6個月內」之違規記點共達6點以上，計
    算期間起迄之基準日，在文義解釋可能範圍內，究應以違規
    行為日、裁決日或裁決書送達日為準，即生有法律解釋之見
    解問題。原判決敘明「記點處理要點係主管機關為處理處罰
    條例應予記點及記違規紀錄之業務處理方式，所制定具體技
    術性、細節性之規定，性質上屬於行政程序法第159條規定
    之行政規則，且未逾越母法之限度，行政機關自得予以適用
    。由上開記點處理要點第7點規定，可知交通裁決單位對於
    違規記點有關違規點數、次數之紀錄，以『違規行為日』為基
    準。從而，處罰條例第63條第3項規定汽車駕駛人在『6個月
    內』，違規記點共達6點以上者，吊扣駕駛執照1個月，係以
    前後違規記點之違規記點行為日在6個月內為計算基準。……
    則交通裁決主管機關自得依據上述規定，以合法生效記點處
    分所確認之違規事實，作為審認違規行為人是否於一定期間
    累計一定違規點數之基礎。」等語，即係表明就處罰條例第
    63條第3項所稱「6個月內」之解釋，採納以違規行為日為起
    算基準之法律見解，作為判決理由之基礎，並敘明紀錄作業
    處理要點第7點規定6個月期間之計算基準點，核與其法律見
    解一致。是以，不論紀錄作業處理要點第7點性質係行政程
    序法第159條第1項第2款之解釋性行政規則，或係釋憲實務
    所稱「技術性、細節性之規定」，亦不論紀錄作業處理要點
    第7點僅具有內部效力，或已發生行政自我拘束之間接對外
    效力，原確定判決係就處罰條例第63條第3項規定為解釋，
    並依其解釋之確信法律見解適用於本件，經核並無所適用法
    規「顯然」不合於法律規定情形，亦無與司法院大法官解釋
    、憲法法庭裁判牴觸之情形。再審原告此部分主張，核係持
    原審不採之一己法律見解再為爭執，並無可採。
　㈦綜上所述，再審原告主張原確定判決關於行政訴訟法第273條
    第1項第1款再審事由部分，依其起訴主張之事實，顯難認有
    再審理由，爰不經言詞辯論，逕以判決駁回之。又本件事證
    已臻明確，兩造其餘攻擊防禦方法，均核與本件判決結果不
    生影響，爰不一一論述。
五、結論︰再審原告之訴為顯無理由，應予駁回。 
中　　華　　民　　國　　111 　年　　10　　月　　7 　　日
            高雄高等行政法院第一庭
                        審判長法官　孫　國　禎
                              法官　黃　堯　讚
　　　　　　　　　　　　　　　法官　孫　奇　芳
以上正本係照原本作成。
不得上訴。
中　　華　　民　　國　　111 　年　　10　　月　　7 　　日
                            書記官　宋　鑠　瑾